Inventaris van het archief van de Directie Meetkundige Dienst van het Ministerie van Verkeer en Waterstaat (1798) 1931-1945 (1949)
Nationaal Archief, Den Haag
Ministerie van Verkeer en Waterstaat: Meetkundige Dienst
VW / Meetkundige Dienst
1798-1949
merendeel 1931-1945
W28533
8.30 meter;; 253 inventarisnummers.
Normale geschreven, getypte en gedrukte documenten, geen bijzondere handschriften.
Nationaal Archief, Den Haag
Ministerie van Verkeer en Waterstaat, Directie Meetkundige Dienst
Het archief van de Directie Meetkundige Dienst bevat archiefbescheiden die van voor de oprichting van de dienst in 1931 zijn. Het betreft vooral stukken over waterpassingen door het gehele Koninkrijk, inclusief uitgevoerde waterpassingen bij Antwerpen. Ook rapporten van landmetingen, rivierkaarten, resultaten van luchtfotogrammetrie en resumptieboeken vormen de inhoud van het archief.
Archiefvorming
Geschiedenis van de archiefvormer
GESCHIEDENIS VAN HET ARCHIEFVORMEND ORGAAN
In 1931 werd de Meetkundige Dienst (MD) als zelfstandig onderdeel van de Rijkswaterstaat opgericht.
De landmeetkundige activiteiten van de Rijkswaterstaat bestonden in de periode vóór 1931 uit:
de vervaardiging van de Waterstaatskaart
de vervaardiging van de Rivierkaart
de uitvoering van de secundaire waterpassing
het beheer van instrumenten
incidentele opmetingen bij de voorbereiding en uitvoering van waterstaatswerken.
De eerste vier activiteiten berustten bij de Algemene Dienst van de Rijkswaterstaat, waar een vaste staf van gespecialiseerde ambtenaren op dit gebied werkzaam was.
De incidentele opmetingen werden op ad hoc-basis verricht door bij deze werken betrokken jonge ingenieurs, technisch ambtenaren en opzichters, die echter niet in het vak landmeetkunde gespecialiseerd waren. Met het groter worden van de waterstaatsprojecten kwamen de bezwaren ten aanzien van de bruikbaarheid van de geproduceerde kaarteringen steeds duidelijker aan het licht.
Daarom werd in de jaren 1921-1923 ir. W. Schermerhorn ingeschakeld als adviseur bij de aanleg van de Twenthekanalen, waarbij het vooral ging om de verkenning en de berekening van veelhoeks- en driehoeksmetingen in samenwerking met het Kadaster. De metingen zelf werden door de Rijkswaterstaat uitgevoerd. Daarnaast adviseerde Schermerhorn bij de aankoop van instrumenten en de uitvoering van waterpassingen.
In 1922 werd ten behoeve van de Gelderse IJssel de driehoeksmeting en de detailmeting uitbesteed aan het jaar daarvoor door Schermerhorn particulier opgerichte Geodetisch Bureau. Dit bureau verrichtte in de periode 1923-1931 vele metingen in opdracht van de Algemene Dienst van de Rijkswaterstaat. Hieruit blijkt wel dat er bij deze organisatie een duidelijke behoefte bestond aan deskundige landmeetkundige bijstand.
Schermerhorn maakte gebruik van de inzet van middelbaar personeel, waarvan de theoretische kennis binnen het bedrijf op niveau werd gebracht en dat werd begeleid door ingenieurs. Verder kenmerkte zijn aanpak zich door het systematisch gebruik van moderne instrumenten en methoden.
Een belangrijke opdracht voor het Geodetisch Bureau betrof de voorbereiding van de aanleg van Rijksweg 7 van Amsterdam naar Lambertschaag. De bij deze opdracht gevolgde procedure zou later model staan voor de werkwijze van de MD binnen de Rijkswaterstaat en voor de samenwerking met het Kadaster.
In 1927 lanceerde Schermerhorn een plan tot oprichting van een centrale meetdienst waarin voor de fotogrammetrie een belangrijke plaats was ingeruimd. Dit idee is uiteindelijk gestrand op het gebrek aan medewerking van verschillende departementen.
Als gevolg hiervan legde de hoofdingenieur-directeur in de Algemene Dienst ir. W.F. Stoel in 1929 aan de minister van Waterstaat een plan tot stichting van een meetdienst voor de Rijkswaterstaat voor. Dit plan vond in eerste instantie geen instemming. Toen Schermerhorn voornoemd plan op de vergadering van Hoofdingenieurs-directeuren op 20 juni 1930 toelichtte werd dit alsnog positief ontvangen.
Daarna was de weg vrij voor het stichten van de MD van de Rijkswaterstaat, zoals de nieuwe dienst vanaf die tijd officieel werd aangeduid. Formeel was de oprichting van de nieuwe dienst nog niet geregeld en werd er nog gedeeltelijk onder de verantwoordelijkheid van het Geodetisch Bureau gewerkt. De overname van de inventaris van het bureau vond plaats op 21 september 1931.
Organisatorisch werd de dienst ondergebracht bij de Directie Algemene Dienst. De dagelijkse leiding werd op 16 oktober 1931 in handen gelegd van de voormalige landmeter van het kadaster J.G. Fortuin, die de rang kreeg van adjunct-hoofdingenieur. Schermerhorn werd als adviseur aan de dienst verbonden, waarvan hij de wetenschappelijke en technische leiding kreeg.
Aangezien er van een formele oprichting van de MD geen officiële stukken zijn terug te vinden, wordt voor de oprichtingsdatum uitgegaan van de aanstellingsdatum van Fortuin, 16 oktober 1931.
De nieuwe dienst werd ondergebracht in het gebouw voor Geodesie (Kanaalweg 4) van de Technische Hogeschool te Delft.
Periode 1931-1945
In 1932 werden door de Departementen van Financiën en van Waterstaat maatregelen genomen om te komen tot een 'Regeling der Samenwerking' tussen de Landmeetkundige Dienst van het kadaster en de in 1931 opgerichte Meetkundige Dienst.
Binnen de organisatie van de Meetkundige Dienst was omstreeks 1938 onderscheid te maken tussen de volgende werkzaamheden:
rivierkaart en Normaal Amsterdams Peil (NAP)
opmetingen ten behoeve van de aanleg en de verbetering van wegen en kanalen
opnemingen van duinen, wadden, platen e.d. verband houdende met bijzondere studies
werkzaamheden voor derden.
In de oorlogsjaren raakten de werkzaamheden van de Rijkswaterstaat en dus ook voor de MD aanvankelijk in een impasse. Er werd gezocht naar vervangende werkzaamheden, waaronder de vervaardiging van ruilverkavelingskaarten, de meting en kaartering van cultuurmonumenten door middel van terrestrische fotogrammetrie en het verrichten van een uitgebreide studie omtrent het gebruik van de stereoplanigraaf.
Geschiedenis van het archiefbeheer
Het archief was opgeslagen in de bibliotheek van de Meetkundige Dienst, gevestigd aan de Kanaalweg 3B te Delft, waar deze dienst sinds 1956 was gehuisvest.
De verwerving van het archief
Het archief is krachtens bepalingen van de Archiefwet overgebracht.
Inhoud en structuur van het archief
2.16
Inhoud
De volgende bestanden waren in 2001 te onderscheiden:
Archiefstukken uit de bibliotheek bevattende documentatie en kopieën (omvang 3,5 meter).
Semi-statisch archief:
Bestand 1931-1980 (omvang 12 meter). Dit bestand werd reeds in 1990 door de CAS bewerkt. Het voldeed echter niet meer aan de normen van het Nationaal Archief. Het gedeelte 1945-1980 is opnieuw bewerkt met de inmiddels gebruikelijke Basis Selectie Documenten (BSD's). Na overleg met het Nationaal Archief werd besloten de archiefbescheiden uit de periode van vóór 1945 te bewerken aan de hand van de onderstaande vernietigingslijst en de te bewaren archiefbescheiden op te nemen in deze klassieke inventaris.
De oudste stukken die in deze toegang zijn opgenomen dateren vanaf 1798 en betreffen voornamelijk waterpassingen van voor de oprichting van de Meetkundige Dienst.
Een aantal dossiers zijn om practische redenen niet gesplitst en lopen zodoende door tot na 1945.
Wanneer de onderzoeker in deze inventaris gegevens mist raadplege hij het archief van de Meetkundige Dienst, Afdeling Normaal Amsterdams Peil (1797) 1931-1984, toegang 2.16.73.
Selectie en vernietiging
De archiefbescheiden in deze toegang zijn geselecteerd aan de hand van 'De lijst van voor vernietiging in aanmerking komende archiefbescheiden van het Ministerie van Verkeer en Waterstaat, vastgesteld bij beschikking van het Ministerie van Cultuur, Recreatie en Maatschappelijk Werk en van de Minister van Verkeer en Waterstaat d.d. respectievelijk 7 maart 1977, MMA/Ar. 189.214 en 14 april 1977, AZK/A 21696'.
Het te vernietigen bestand is na verkregen toestemming afgevoerd conform het rijksoverheidscontract naar Van Gansewinkel Nederland BV en daar op de gebruikelijke manier vernietigd.
Ordening van het archief
Het beginjaar van dit archiefblok werd vastgesteld op 1931, het jaar waarin de Meetkundige Dienst als zelfstandig onderdeel van de Rijkswaterstaat werd opgericht. Het eindjaar 1945 werd bepaald door het feit dat voor archiefbestanden die beginnen vanaf dat jaar het Basis Selectie Document (BSD) als selectiemiddel wordt toegepast. Deze bestanden staan beschreven in Institutionele Toegangen (IT's).
De totale omvang van het archief bedroeg 61 meter. Hiervan is ca. 5 meter bewaard uit de periode van vóór 1945 en ca. 8 meter uit de periode van na 1945.
Aanwijzingen voor de gebruiker
Openbaarheidsbeperkingen
Volledig openbaar.
Materiële beperkingen
Aanvraaginstructie
Openbare archiefstukken kunnen online worden aangevraagd en gereserveerd. U kunt dit ook via de terminals in de studiezaal van het Nationaal Archief doen. Om te kunnen reserveren dient u de volgende stappen te volgen:
U maakt een profiel aan op www.gahetna.nl, en logt vervolgens in
Via de archiefinventaris (alleen de beschrijvingen met rode nummers) selecteert u het gewenste archiefstuk door op de knop 'Reserveren' te klikken
In het volgende scherm geeft u aan op welke dag u het archiefstuk wilt inzien
Indien u zich bevindt in de studiezaal en een tafelnummer heeft ontvangen kunt u dit nummer vermelden. Als u geen tafelnummer heeft kunt u tafelnummer 777 laten staan
Vervolgens bevestigt u uw reservering door deze te versturen.
Verwant materiaal
Beschikbaarheid van kopieën
Afgescheiden archiefmateriaal
Overige archiefstukken van de Meetkundige Dienst
Een deel van het archief van de afdeling Normaal Amsterdams Peil van de Meetkundige Dienst werd in 1988 al aan het Algemeen Rijksarchief (thans Nationaal Archief) te Den Haag overgedragen. Daarin bevinden zich ook gegevens over de waterpassingen en de publicaties van peilmerken en peilhoogten van voor de oprichting van de Meetkundige Dienst. Het oudste stuk is vanaf 1797. Dit bestand, dat pas vanaf de eerste Nauwkeurigheidswaterpassing in 1881 meer compleet is, loopt tot 1985.
Verwante archieven
Het archief van W. Schermerhorn bevat een aantal archiefbescheiden, gerelateerd aan zijn werkzaamheden voor de Directie Meetkundige Dienst. Zie toegang: 2.21.183.74
Bijlagen
Overzicht van geraadpleegde bronnen
Een halve eeuw Meetkundige Dienst, een publicatie van de Rijkswaterstaat, Meetkundige Dienst te Delft, oktober 1981.
Informatiemap Meetkundige Dienst, een uitgave van de Meetkundige Dienst, afdeling Multimedia, z.d.
Beschrijving van de series en archiefbestanddelen
- ORGANISME, 1.1
  - Stukken betreffende een onderzoek gehouden bij de verschillende directies van de waterstaat inzake het aantal uitgevoerde terreinopmetingen en waterpassingen en de daarbij gebruikte apparatuur in verband met een mogelijke reorganisatie van de Algemene Dienst., 1924; 1; 1 omslag
  - Stukken betreffende het ontstaan en de ontwikkeling van de Meetkundige Dienst., 1927-1930; 2; 1 omslag
  - Stukken betreffende de reorganisatie van de Algemene Dienst van de Rijkswaterstaat en het vaststellen van een regeling voor de samenwerking met de Landmeetkundige Dienst van het Kadaster., 1931-1941; 3; 1 omslag
  - Stukken betreffende de stichting van een NV Nederlandsche Maatschappij voor Luchtkaartering en de instelling van een Centrale Raad voor Landmeetkundige en Kartografische Werkzaamheden., 1938-1944; 4; 1 omslag
  - Stukken betreffende de invoer van fotografisch materiaal (1938), de vordering van multiplex-kaarteringsapparaten (1942), de herinrichting van verwoeste waterstaatsburelen (1945) en opsporing en terugvordering van het gevorderde autograaf-model A (1947)., 1938-1947; 5; 1 omslag
- PERSONEEL, 1.2
  - Lijst van, per ambtenaar in buitengewone dienst, toegewezen stations, gelegen langs de rivierdijken, met de correspondentie gedurende periodes van ijsgang en hoog water in de winterperiode., 1899-1925; 6; 1 omslag
  - Staat van aantal dienstjaren en bezoldiging van de ambtenaren bij de Algemene Dienst van de Rijkswaterstaat., 1918; 7; 1 omslag
  - Inventarislijsten van, per ambtenaar, ter beschikking gesteld materieel, ten behoeve van de werkzaamheden aan de Rivierkaart., 1924; 8; 1 omslag
  - Staat van dienst van Hendrik van Bakel, arbeider bij de Rivierkaart., 1925-1926; 9; 1 omslag
  - Stukken betreffende de samenstelling van de cursus Kaart en lettertekenen voor Landmeters door J. Verheydt., 1940; 10; 1 omslag
  - Correspondentie inzake personeelsaangelegenheden (opgave personeelsformatie (1940), slachtoffers op Texel door landmijnen (1940), ontslag op last van de bezettingsautoriteit (1940), vrijstelling afvoering personeel in krijgsgevangenschap (1943), verstrekking van dienstkleding (1945), rechtsherstel Joods personeel (1945), vermiste ambtenaren en contractanten (1949))., 1940-1949; 11; 1 omslag
  - Stukken betreffende de invoering van de rang van landmeter., 1941; 12; 1 omslag
  - Verslagen van de Contact-Commissie van het personeel., 1941-1946; 13; 1 omslag
  - Stukken betreffende toekenning van bedragen voor noodzakelijk levensonderhoud aan diverse personeelsleden in het kader van het Zuiveringsbesluit 1945., 1946; 14; 1 omslag
  - Lijst van oorlogsvoeding bestemd voor de Rivierkaartmedewerkers in de jaren 1940-1944., z.d.; 15; 1 omslag
- TAAKUITVOERING, 1.3
  - Algemeen, 1.3.1
    - Maandrapportages van de Algemene Dienst omtrent de staat en de vordering van de werken., 1933-1935; 16; 1 pak
    - Stukken betreffende wijziging en uitvoering van circulaire no. 9/1933 betreffende instrumenten en hulpmiddelen; onderhoud en aanvulling hulpmiddelen; centraal beheer van fijne (landmeetkundige) instrumenten door de Meetkundige Dienst., 1940-1945; 17; 1 omslag
    - Nota "Leidraad voor de heren Rekenaars"., z.d.; 18; 1 omslag
  - Normaal Amsterdams Peil (NAP), 1.3.2
    - Algemeen, 1.3.2.1
      - Stukken betreffende de overbrenging van het Amsterdamsche Peil in Amsterdam en Rijnland., 1851-1854; 19; 1 omslag
      - Verslagen en mededelingen van de Koninklijke Akademie van Wetenschappen, Afdeling Natuurkunde, zestiende en laatste deel 1865, bevattende een verhandeling over het ontstaan van het Amsterdams Peil., 20; 1 omslag
        Kopie.
      - Stukken betreffende een vergelijking van het Normaal Amsterdams Peil met de peilen van België, Frankrijk en Duitsland., 1930-1948; 21; 1 omslag
      - Stukken betreffende het aantonen van de werkwijze waarop het NAP-peilmerkennet in die tijd werd bijgehouden., 1934-1943; 22; 1 pak
    - Waterpassingen, 1.3.2.2
      - Waterpassingen algemeen, 1.3.2.2.1
        - Stukken betreffende de vaststelling van de verschillende verhoudingen tussen OP (Ostende Peil) en AP (Amsterdamsche Peil) door middel van waterpassingen., 1798-1873; 23; 1 omslag
        - Verslag van de waterpassing langs de IJssel gedaan door C.R.T. Krayenhoff., 1801; 24; 1 omslag
        - Stukken betreffende de uitvoering van de waterpassing van Geertruidenberg langs het Hollands Diep, het Volkerak, de rivier de Eendracht en het verdronken Zuid-Beveland tot nabij Zandvliet alsmede tabellen van de in augustus en september 1820 waargenomen hoog- en laagwaterstanden in de plaatsen Geertruidenberg, Drimmelen, Moerdijk, Willemstad en Bergen op Zoom., 25; 1 omslag
        - Stukken betreffende uitgevoerde waterpassingen bij Antwerpen., 1820-1821; 26; 1 omslag
        - Stukken betreffende de resumptie van een waterpassing nabij Sleeuwijk, Crèvecoeur en langs de Buitensingel te Den Bosch., 1824-1828; 27; 1 omslag
        - Stukken betreffende uitgevoerde waterpassingen langs de grote rivieren tussen Gorinchem en Vianen., 1837; 28; 1 omslag
        - Stukken betreffende een inventarisatie van de inhoud van de waterpaskar, aanwezige voorwerpen te Leiden en aan te schaffen voorwerpen ten behoeve van de nauwkeurigheidswaterpassing., 1851-1885; 29; 1 omslag
        - Boekje "Schetsteekeningen behorende bij de waterpassing van Zwartsluis naar Groningen 1860"., 30; 1 deel
        - Stukken betreffende diverse oudere waterpassingen met analyses en berekeningen, beknopte beschrijvingen en aantekeningen en overzichtskaarten met waterpasroutes., 1860-1885; 31; 1 pak
        - Stukken betreffende Waterpassingen 1881/Autografieën 1879 met waterpasboekje van de waterpassing en een topografische kaart van Beverwijk met peilmerken rond IJmuiden., 1860-1924; 32; 1 omslag
        - Correspondentie met betrekking tot het procesverbaal van de waterpassing van peilmerkstenen in de Noordveenschebrug in de weg Zutphen-Gorssel-Deventer en in de Marschpoort te Zutphen., 1861-1866; 33; 1 omslag
        - Stukken betreffende de berekening van uitkomsten van waterpassingen van de zeedijkshoogte aan de Kolkswaterkeering naar de Willemsluis tot vergelijking van het "Amsterdamsche Peil", gedaan door P.v.d. Sterk., 1862; 34; 1 omslag
        - Verslag van een waterpassing over het IJ van de Kolkswaterkering naar de Willemsluis te Buiksloot met geschiedenis van de dijkspeilstenen en een vergelijking van twee overgangsmetingen., 1863; 35; 1 omslag
        - Proces-verbaal van de waterpassingen tot het overbrengen van het aan de schutsluis Willem I in september 1863 vastgestelde Amsterdamsche Peil naar de peilsteenen aan de buiten- en binnenfrontmuren van de schutsluis Willem II., 1865; 36; 1 stuk
        - Stukken betreffende de samenvatting van de diverse waterpasresultaten (verkenmerken) langs de Grote Rivieren., 1870-1872; 37; 1 omslag
        - Verslag van de waterpassing gedaan in 1871 en 1872 met controle van de hoogten van de dijkspeilstenen te Amsterdam., 38; 1 omslag
        - Manuscripten bevattende instructies voor de veldwerkers voor de uitvoering van waterpassingen., 1875; 39; 1 omslag
        - Stukken betreffende de resultaten van proefnemingen, vergelijkingen en controle betreffende de verschillen in niveauwaarden van verschillende waterpasinstrumenten en bakens., 1875-1885; 40; 1 omslag
        - Rapport "Mededeling omtrent de in 1875 en 1876 uitgevoerde nauwkeurigheidswaterpassing" door dr. L.Cohen Stuart., 1877; 41; 1 omslag
        - Grafische voorstellen van de gemiddelde lengteveranderingen van de bakens drie en vier., 1882-1884; 42; 1 omslag
        - Stukken betreffende de vereffening van de nauwkeurigheidswaterpassing, overzichtskaart met lijnen van 1875-1883 en omslagen per provincie met omschrijvingen en hoogten van verkenmerken van de nauwkeurigheidswaterpassing uitgevoerd door de commissie van Graadmeting en Waterpassing., 1883-1885; 43; 1 pak
        - Stukken betreffende de uitkomsten van veldwerken, uitgevoerd ten behoeve van een waterpassing te Maassluis, Goutum, het Koegras en Hengelo., 1886-1887; 44; 1 omslag
        - Jaarverslag van de Rijkswaterstaat met daarin een overzicht van de in dat jaar ten behoeve van het Normaal Amsterdams Peil uitgevoerde waterpassingen., 1888; 45; 1 omslag
        - Publicatie Uitkomsten der Rijkswaterpassing 1875-1885., 1888; 46; 1 omslag
        - Publicatie Lijst van de lijnen der nauwkeurigheidswaterpassingen, verricht in 1886 en 1887., 1890; 47; 1 omslag
        - Publicaties betreffende de hoogte van verkenmerken volgens het Normaal Amsterdams Peil gevonden bij de nauwkeurigheidswaterpassingen en de waterpassingen van de Algemene Dienst van de Waterstaat en bij de verspreiding van het Normaal Amsterdams Peil per provincie, met lijsten van vastgestelde wijzigingen., 1893-1921; 48; 1 pak
        - Veldwerkboekjes met waarnemingen en aantekeningen van waterpassingen in Friesland., 1913-1919; 49; 1 omslag
        - Boek Verkenmerken volgens Normaal Amsterdams Peil, vierde uitgave, hoogte van verkenmerken volgens Normaal Amsterdams Peil, gevonden bij de nauwkeurigheidswaterpassingen en de waterpassingen van de Algemene Dienst van de Rijkswaterstaat in geheel Nederland., 1916; 50; 1 deel
        - Stukken betreffende het geven van commentaar door derden op de nauwkeurigheidswaterpassingen uitgevoerd in de periode 1920-1930., 1919-1930; 51; 1 pak
        - Verslag van de Rijkscommissie voor Graadmeting en Waterpassing betreffende haar werkzaamheden over het jaar 1919., 1920; 52; 1 stuk
        - Stukken betreffende het maken van opmerkingen door ir. W. Schermerhorn naar aanleiding van het onderzoek naar verschillende methoden om nauwkeurigheidswaterpassingen uit te voeren, met beschrijving van instrumenten van twee verschillende meetmethoden en vergelijking van de resultaten., 1921; 53; 1 omslag
        - Stukken betreffende de berekening van de hoogteligging van de merken in de waterpassing Helder-Terschelling, waarbij de overgangen zijn overgenomen uit andere metingen., 1922; 54; 1 omslag
        - Verslag van de waterpassing Helder-Terschelling van 1922 door ir. W. Schermerhorn., 1922-1924; 55; 1 pak
        - Stukken betreffende de uitvoering van nauwkeurigheidswaterpassingen, uitgevoerd door ir. W. Schermerhorn op het traject Venlo-Maastricht, met resumptiestaten en peilmerkbeschrijvingen., 1923; 56; 1 omslag
        - Stukken betreffende de uitvoering van de waterpassing Venlo - Nijmegen en Venlo-Straelen door het Geodetisch Bureau., 1925; 57; 1 omslag
        - Register betreffende de hoogte van verkenmerken volgens Normaal Amsterdams Peil, gevonden bij de nauwkeurigheidswaterpassingen., 1926-1931; 58-62; 5 omslagen
          - III. Drenthe, vijfde uitgave 1926, 1926, 58
          - VI. Noordbrabant, vijfde uitgave 1927, 1927, 59
          - VIII. Utrecht, vijfde uitgave 1927, 1927, 60
          - IX. Noordholland, vijfde uitgave 1930, 1930, 61
          - X. Zuidholland, vijfde uitgave 1931, 1931, 62
        - Stukken betreffende uitgevoerde waterpassingen in de gemeente Amsterdam bevattende correspondentie en resumptiestaten van metingen., 1926-1942; 63; 1 omslag
        - Stukken betreffende wijzigingen van, regelingsvoorschriften voor en opmerkingen over diverse instructies voor de waterpassingen 1926-1974., 64; 1 omslag
        - Stukken betreffende de uitvoering van de waterpassing van IJzendoorn naar Dodewaard met toelichting, analyse en instructie., 1927; 65; 1 omslag
        - Stukken betreffende uitgevoerde waterpassingen van rijksweg Amsterdam-Wieringen (Leeuwarden)., 1929-1930; 66; 1 omslag
        - Stukken betreffende de werkomstandigheden en problemen bij het uitvoeren van waterpassingen ten behoeve van de instandhouding van het Normaal Amsterdams Peil-peilmerkennet door de Algemene Dienst., 1931-1933; 67; 1 omslag
        - Stukken betreffende uitgevoerde waterpassingen van de Provinciale Waterstaat van Utrecht., 1931-1947; 68; 1 omslag
        - Nota betreffende de vereiste vorm voor publicaties van de resultaten van nieuwe nauwkeurigheidswaterpassingen., 1940; 69; 1 omslag
        - Stukken betreffende het uitbrengen van advies inzake wijziging van de manier waarop de resultaten van de nieuwe nauwkeurigheidswaterpassing worden gepubliceerd., 1941-1942; 70; 1 omslag
        - Deel I: Peilmerken van het Normaal Amsterdams Peil., 1942-1944; 71-74; 4 omslagen
          - Register I: Groningen, 1944, 71
          - Register V: Gelderland, 1944, 72
          - Register VII: Utrecht, 1942, 73
          - Register X: Zuid-Holland, 1944, 74
        - Stukken betreffende de uitgevoerde waterpassing van Rijnland., 1943; 75; 1 omslag
        - Deel II: Uitgevoerde waterpassingen en nadere beschrijving van de plaats der peilmerken., 1943-1944; 76-78; 1 pak en 2 omslagen
          - Register I: Groningen, 1944, 76
          - Register V: Gelderland, 1943, 77
          - Register X: Zuid-Holland, 1944, 78; pak
        - Lijst der vaste punten of geslagen bouten volgens welke langs de gehele zogenaamde Slagterdijk de nader te bepalen kruinhoogte kan worden geregeld en vastgesteld., z.d.; 79; 1 omslag
      - Eerste nauwkeurigheidswaterpassing, 1.3.2.2.2
        - Stukken betreffende het geven van instructies voor het uitvoeren van primaire waterpassingen aan de Rijkscommissie voor Graadmeting en Waterpassing., 1875; 80; 1 omslag